臺灣高等法院臺中分院刑事判決　　　　96年度上訴字第2869號
上　訴　人　臺灣彰化地方法院檢察署檢察官
被　　　告　甲○○
上列上訴人因被告違反毒品危害防制條例案件，不服臺灣彰化地
方法院96年度訴字第1504號中華民國96年10月12日第一審判決（
起訴案號：臺灣彰化地方法院檢察署96年度毒偵字第3043、3916
、3917號），提起上訴，本院判決如下：
    主  文
上訴駁回。
    事  實
一、甲○○前曾因施用毒品案件，經裁定送執行觀察、勒戒後，
    因認無繼續施用毒品之傾向，於民國九十四年九月二日執行
    完畢釋放，並由臺灣彰化地方法院檢察署檢察官以九十四年
    度毒偵字第二六四六、三七三六號案件為不起訴之處分確定
    ；又曾於九十五年四月二十四日，因施用第一級毒品案件，
    經臺灣嘉義地方法院以九十五年度訴字第一五四號判處有期
    徒刑七月確定【上開案件所處之罪刑，與其於九十四年十二
    月五日，因竊盜案件，經臺灣彰化地方法院以九十四年度訴
    字第一三六七號判處有期徒刑一年確定之刑期，入監接續執
    行後，於九十六年三月二十八日假釋付保護管束，並因上開
    保護管束期間於如附表編號一至五所示時間之後之九十六年
    七月十九日屆滿未經撤銷而視為執行完畢（不構成累犯）】
    。詎仍不知警惕，又另行先、後五次各別起意，分別基於施
    用第一級毒品海洛因之犯意，於如附表編號一至五所示之時
    間、地點，以將少許海洛因粉末置入注射針筒內加水後，再
    以針筒注射手臂施用之方式，各施用第一級毒品海洛因一次
    （共計五次）。嗣先、後於九十六年五月二十八日、同年六
    月二十日、同年六月二十七日、同年七月四日、同年七月十
    一日，經臺灣彰化地方法院檢察署採尿送驗而查獲。
二、案經臺灣彰化地方法院檢察署觀護人簽准分案偵查，經同署
    檢察官偵查起訴。
    理  由
一、訊據被告甲○○，對於前揭事實均坦承不諱，且查：
  (一)被告前揭自白有施用海洛因五次之犯行，有「臺灣彰化地方
    法院檢察署施用毒品犯受保護管束人尿液檢體監管紀錄表」
    、中山醫學大學附設醫院檢驗科藥物檢測中心出具之尿液檢
    驗報告各五份在卷可稽，堪認與事實相符。
  (二)復按刑法第五十六條連續犯之規定，業於九十四年二月二日
    修正公布刪除，並自九十五年七月一日起生效施行，而依新
    法對於上開反覆實施犯罪模式之對應處置，除合於「接續犯
    」或「包括一罪」之情形外，則僅能依數罪併罰之規定個別
    處斷。又依最高法院八十六年臺上字第三二九五號判例意旨
    ，數行為於同時同地或密切接近之時地實施，侵害同一之法
    益，各行為之獨立性極為薄弱，依一般社會健全觀念，在時
    間差距上，難以強行分開，在刑法評價上，以視為數個舉動
    之接續施行，合為包括之一行為予以評價，較為合理，方屬
    接續犯之範疇，足見「接續犯」之成立，係以時、空密接性
    為前提要件，即透過對於同一法益之同種類侵害行為繼續不
    間斷之實行，業已稀釋個別行為之獨立性，致使刑法評價時
    將之視為單一、整體之犯罪行為，以符合社會一般人對於行
    為概念之認知，並與行為人之犯罪目的相互結合；至於學理
    上「包括一罪」概念中，與施用毒品之犯罪型態較有關聯者
    ，應屬「集合犯」之態樣，此即依一般社會通念，特定犯罪
    行為具有反覆實施之特性，立法者於制定刑罰法律之初，亦
    已認知該種行為類型之反覆性，而有意藉由法條中客觀構成
    要件之行為要素，涵括上開具有反覆實施特性之數個犯罪行
    為，仍僅接受一次刑法之評價為已足。然施用毒品犯罪，或
    為零星偶一之施用，或長期不間斷的反覆施用，均有其可能
    性，是自難認立法者於制定刑罰法律之初，已認知施用毒品
    行為必屬具反覆性之犯罪，且有意藉由法條中客觀構成要件
    之行為要素，涵括上開具有反覆實施特性之數個犯罪行為。
    況實務上最高法院歷來僅將專以觸犯該等法條之罪，為其日
    常生活之職業者之常業犯，認為其性質上屬多數行為之集合
    犯，在法律上將之擬制為一罪（即學理上稱之實質上一罪，
    最高法院九十二年臺上字五一一五號判決、九十二年臺上字
    第四九五九號判決、九十三年臺上字第三六０九號判決、九
    十四年臺上字第四五六七號判決意旨參照）。而本次刑法修
    正既依據「刑罰公平原則」之考量，刪除有關連續犯之規定
    ，並將含有連續犯性質之常業犯一併全數刪除（參見刑法修
    正草案總說明），因此，多次施用毒品犯罪之行為，則應回
    歸一般刑法上行為單、複數之認定，而予論罪科刑，較稱妥
    適。本件被告於上開刑法修正生效施行後所為如附表編號一
    至五所示施用海洛因五次之時間，期間均各有相當之間隔，
    且其施用海洛因五次難認已成癮，實難認屬接續犯或集合犯
    之一罪關係，自應論以各別起意之數罪關係；公訴人起訴書
    認被告前揭施用海洛因五次之犯行，係屬集合犯之包括一罪
    ，容有未洽（最高法院九十六年度第九次刑事庭會議決議意
    旨參照）。
  (三)此外，復有臺灣彰化地方法院檢察署刑案資料查註紀錄表、
    臺灣高等法院被告前案紀錄表、在監在押全國紀錄表各一份
    在卷可考，本件事證明確，被告犯行洵足認定。
二、按海洛因係毒品危害防制條例所定之第一級毒品，不得非法
    施用。核被告如附表編號一至五所示施用海洛因各一次之行
    為，均係犯毒品危害防制條例第十條第一項之施用第一級毒
    品罪。其各次為供施用第一級毒品而持有該級毒品之低度行
    為，均各應為施用之高度行為所吸收，不另論罪。被告所犯
    上開五罪間，犯意各別，應予分論併罰（公訴人起訴書認屬
    集合犯之包括一罪關係，尚有誤會，理由已詳述如前）。原
    審以本案事證明確，並審酌被告之素行、犯罪之動機、目的
    、施用毒品係戕害自身健康、手段、所生危害非大及其犯罪
    後坦承犯行，態度尚屬良好等一切情狀，就其上開施用海洛
    因五次之犯行，分別量處如附表編號一至五「主文」欄所示
    之刑（且敘明中華民國九十六年罪犯減刑條例雖於九十六年
    七月四日公布，並自同年七月十六日生效施行，然依上開條
    例第二條第一項第三款：「犯罪在中華民國九十六年四月二
    十四日以前者，除本條例另有規定外，依下列規定減刑：三
    、有期徒刑、拘役或罰金，減其刑期或金額二分之一。」之
    規定，須行為人犯罪時間在九十六年四月二十四日以前者，
    始有該條例之適用；而被告所犯如附表編號一至五所示之罪
    ，其犯罪時間均在九十六年四月二十四日之後，自均無前揭
    條例減刑規定之適用），並定其應執行之刑。認事用法均無
    不當，量刑亦屬妥適。公訴人上訴意旨略以：被告前於95年
    間，因施用第一級毒品案件，經臺灣嘉義地方法院判處有期
    徒刑7月確定，嗣入監服刑，甫於96年3月28日假釋付保護管
    束，詎其竟在96年7月19日保護管束期滿之前，即在保護管
    束期間內，自96年5月25日起，迄同年7月9日止之3個月內，
    犯下本件施用第一級毒品達5次，顯見未能從前案中記取教
    訓，自應從重量刑，以資警惕，然原審不僅從輕判處其各次
    施用第一級毒品有期徒刑7月，於罪刑合計宣告有期徒刑達2
    年11月之情況下，又僅從輕定應執行刑1年4月，給予被告約
    近4折之量刑折扣，難認與被告罪刑相當，復與刑法修正廢
    除連續犯之立法意旨有違，原審判決量刑失之過輕，有裁量
    違法之嫌，指摘原判決不當，惟按刑之量定，係實體法上賦
    予法院得自由裁量之事項，倘其未逾越法律所規定之範圍，
    又未明顯違背正義，即不得任意指摘為違法。本件原審量刑
    時，已依刑法第57 條之規定審酌被告之上開情狀及檢察官
    上訴意旨所指稱之情形，而量處罪刑，經核原審並未逾越法
    律所規定之範圍，又無明顯違背正義，公訴人執前詞指摘原
    判決不當，並無理由，應予駁回。
據上論結，應依刑事訴訟法第368條判決如主文。
本案經檢察官乙○○到庭執行職務。
中　　華　　民　　國　　96　　年　　12　　月　　31　　日
            刑事第一庭　審判長法　官　陳  紀  綱
                         　   法　官  姚  勳  昌
                              法  官  張  智  雄
上列正本證明與原本無異。
如不服本判決應於收受送達後十日內向本院提出上訴書狀，其未
敘述上訴之理由者並得於提起上訴後十日內向本院補提理由書（
須附繕本）。
                              書記官  謝  雅  惠
中　　華　　民　　國　　97　　年　　1 　　月　　2 　　日
附錄本案論罪科刑法條全文
毒品危害防制條例第十條
施用第一級毒品者，處六月以上五年以下有期徒刑。
施用第二級毒品者，處三年以下有期徒刑。
附  表：
┌──┬──────┬─────────┬──────────────┐
│編號│   時  間   │    地    點      │      主        文          │
├──┼──────┼─────────┼──────────────┤
│一  │民國（下同）│甲○○位於彰化縣永│甲○○施用第一級毒品，處有期│
│    │九十六年五月│靖鄉港西村五福巷二│徒刑柒月。                  │
│    │二十五日。  │一一號住處。      │                            │
├──┼──────┼─────────┼──────────────┤
│二  │九十六年六月│同上。            │甲○○施用第一級毒品，處有期│
│    │十九日。    │                  │徒刑柒月。                  │
├──┼──────┼─────────┼──────────────┤
│三  │九十六年六月│同上。            │甲○○施用第一級毒品，處有期│
│    │二十四日。  │                  │徒刑柒月。                  │
├──┼──────┼─────────┼──────────────┤
│四  │九十六年七月│同上。            │甲○○施用第一級毒品，處有期│
│    │三日。      │                  │徒刑柒月。                  │
├──┼──────┼─────────┼──────────────┤
│五  │九十六年七月│同上。            │甲○○施用第一級毒品，處有期│
│    │九日。      │                  │徒刑柒月。                  │
└──┴──────┴─────────┴──────────────┘
